臺灣新竹地方法院民事小額判決
111年度竹東小字第288號
原      告  米蘭山莊管理委員會

法定代理人  莊鴛琴  
被      告  張郁禮  


上列當事人間給付管理費事件，本院於民國111年10月13日辯論
終結，判決如下：
    主      文
被告應給付原告新臺幣壹萬捌仟元，及自民國一一一年七月三日
起至清償日止，按週年利率百分之五計算之利息。
訴訟費用新臺幣壹仟元由被告負擔。
本判決得假執行。
    事實及理由
一、原告起訴主張：
（一）被告為米蘭山莊社區（下稱系爭社區）門牌新竹縣○○鄉○○
      0○0號3樓之10、之11共2戶之區分所有權人，依系爭社區
      規約約定自民國102年1月1日起每戶每月應繳管理費新臺
      幣（下同）1,000元，繳費方式以6個月為1期1次繳，詎被
      告自110年1月起至111年6月30日止共18個月，僅繳交其中
      1戶之管理費，尚積欠管理費18,000元，屢經催討，被告
      均置之不理，爰依法提起本件訴訟。
（二）被告主張系爭社區1樓住戶有3個權狀卻僅收1戶管理費等
      語。然系爭社區2樓以上才是住戶，1樓當年是作為餐廳、
      會議室，並約定專有專用，不屬於任何1個住戶，後來他
      們使用名目是受到質疑，有到調解會調解，調解會說東西
      賣給他要如何使用是他的權利，但是他曾經作為科技城的
      辦公廳所，當時他確實繳7份管理費，因為帶來很多住戶
      困擾，例如噪音、停車、用水電問題，所以他們集合起來
      要把他趕出去，1樓住戶也覺得自己會引發住戶不和諧，
      就退出，他退出有一個條件，與當時管委會達成協議，允
      許他繳交1份管理費。也就是他遷出門戶都關閉，完全沒
      有使用，當時管委會主委、監委都往生了，只能從現任財
      委知道結論，1樓住戶現在也覺得他是苦主，長年關閉無
      法使用，只要管委會有要用到1樓住戶會提供出來給社區
      公益使用，住戶規約針對2樓到5樓的全部住戶，以每戶每
      月繳交管理費方式收費。
（三）並於本院聲明：如主文第1項所示。
二、被告則以：系爭社區管理費收費標準不同於一般大廈管理費
    以住戶建物的坪數大小為收費基數，而是以連接在一起建物
    為1單位，1樓有8間房間大小的建物連成一起（共約2,000平
    方公尺），共有3個權狀，原告認可為1單位以1戶收費，被
    告所有建物位於3樓，有2個建號，2戶打通1戶（共約68平方
    公尺），以原告的認可標準繳交1戶管理費，準時繳納，從
    未拖欠。多次建議原告應於住戶大會上討論管理費收費標準
    ，應以住戶建物坪數大小為規範，68平方公尺建物與2,000
    平方公尺建物繳交一樣的管理費，比率原則失衡，應如一般
    大廈以坪數為基數，以示公允等語。並聲明：駁回原告之訴
    。
三、原告主張之上開事實，業據其提出與所述相符公寓大廈管理
    組織報備證明、新竹縣芎林鄉公所函、系爭社區110年區分
    所有權人（住戶）大會會議記錄、系爭社區住戶規約、建物
    登記第一類謄本、戶籍謄本及存證信函暨回執等件為證。
四、按共用部分、約定共用部分之修繕、管理、維護，由管理負
    責人或管理委員會為之。其費用由公共基金支付或由區分所
    有權人按其共有之應有部分比例分擔之。但修繕費係因可歸
    責於區分所有權人或住戶之事由所致者，由該區分所有權人
    或住戶負擔。其費用若區分所有權人會議或規約另有規定者
    ，從其規定，公寓大廈管理條例第10條第2項定有明文。
五、次按區分所有權人或住戶積欠應繳納之公共基金或應分擔或
    其他應負擔之費用已逾2期或達相當金額，經定相當期間催
    告仍不給付者，管理負責人或管理委員會得訴請法院命其給
    付應繳之金額及遲延利息，公寓大廈管理條例第21條定有明
    文。又遲延之債務，以支付金錢為標的者，債權人得請求依
    法定利率計算之遲延利息；應付利息之債務，其利率未經約
    定，亦無法律可據者，週年利率為百分之五，民法第233條
    第1項前段、第203條分別定有明文。系爭社區規約第3條規
    定：「為充裕共用部分在管理上必要之經費，區分所有權人
    應遵守所有權人會議決議之規定向管理委員會繳交下列款項
    。（一）公共基金：每戶壹萬元，交屋時一次繳清。（二）
    管理費：…102年1月1日起每戶每月1,000元。」亦有系爭社
    區規約在卷可按。被告既為系爭社區之區分所有權人，負有
    按期繳納管理費之義務。而被告於系爭社區有2戶，有建物
    謄本在卷可憑，依前開規約自應繳交2戶管理費用。被告對
    於自110年1月起至111年6月30日止僅繳交1戶之費用，經其
    於本院自陳在卷，仍欠繳管理費共計18,000元未清償，且已
    欠繳逾2期以上，原告依社區規約及公寓大廈管理條例第21
    條之規定，請求被告給付積欠之管理費18,000元，及自支付
    命令送達翌日即111年7月3日起至清償日止，按週年利率百
    分之5計算之利息，即屬有據。　　　　
六、至被告主張系爭社區1樓住戶有3個權狀卻僅收1戶管理費等
    語。然查，被告既為系爭社區區分所有權人，被告仍應受系
    爭社區規約所拘束繳納管理費，至於1樓住戶與原告之約定
    是否違反系爭社區規約，與本案無涉。又被告雖稱管理費收
    費標準不公平等語，然系爭社區規約以每戶計費之方式乃係
    區分所有權人或住戶間本於社區私法自治之精神，就與公寓
    大廈管理使用有關事項所協議制訂之規範，在不違反法律強
    制或禁止規定、公序良俗或誠信原則情形下，尚難認法院有
    介入或限制自治決議之必要，而社區的管理維護本需仰賴管
    理費與公共基金，故該規約以每戶計費並無違反立法目的；
    又被告如不同意規約有關管理費之收取標準，亦得經由區分
    所有權人會議以決議修改規約或透過團體內部之規制要求改
    善。如仍不服，另得依公寓大廈管理條例第59條規定循行政
    爭訟途徑救濟，或依民法第799條之1第3項規定，提起撤銷
    規約訴訟。是在上開規約尚未經法院撤銷之前，該規約自有
    效力，被告仍有依該規約繳納管理費之義務，故被告上開主
    張，並不可採。
七、綜上所述，原告依公寓大廈管理條例及社區規約約定，請求
    被告給付積欠管理費用及遲延利息如主文第1項所示，為有
    理由，應予准許。　　　　
八、本件係小額訴訟事件為被告敗訴之判決，爰依職權宣告假執
    行，並於判決時確定被告應負擔之訴訟費用如主文第2項所
    示之金額。
據上論結，本件原告之訴為有理由。依民事訴訟法第436條之23
、第436條第2項、第78條、第436條之19第1項、第436條之20，
判決如主文。
中    華    民    國   111    年    10    月    27    日
                竹東簡易庭    法  官  邱玉汝
以上正本係照原本作成。
如對本判決上訴，非以判決違背法令為理由，不得為之，且須於
判決送達後20日內向本院提出上訴狀；如委任律師提起上訴者，
應一併繳納上訴審裁判費。
中    華    民    國   111    年    10    月    27    日
                              書記官  楊霽